---
title: "Bank Customers"
author: "Karolina Popiołek"
date: "2024-08-08"
output:
  html_document: default
  pdf_document: default
  word_document: default
---

```{r setup, include=FALSE}
knitr::opts_chunk$set(echo = TRUE)
library(dplyr)
library(ggplot2)
library(maps)
library(rnaturalearth)
library(corrplot)
```

## 1. Dane

## 1.1. Załączenie danych i wyświetlenie podglądu kilku pierwszych wierszy

```{r customers}
Churn.Modeling <- read.csv("C:/Users/Karolina/Documents/Churn Modeling.csv")
attach(Churn.Modeling)
length(Churn.Modeling$Surname)

head(Churn.Modeling)

```

## 1.2. Sprawdzenie struktury danych

Występuje łącznie 14 zmiennych (9 - integer, 3 - character, 2 - numeric).

```{r}
str(Churn.Modeling)
```

## 1.3. Konwertowanie zmiennych kategorycznych

```{r}
Churn.Modeling$Geography <- as.factor(Churn.Modeling$Geography)
Churn.Modeling$Gender <- as.factor(Churn.Modeling$Gender)
Churn.Modeling$HasCrCard <- as.factor(Churn.Modeling$HasCrCard)
Churn.Modeling$IsActiveMember <- as.factor(Churn.Modeling$IsActiveMember)
Churn.Modeling$Exited <- as.factor(Churn.Modeling$Exited)
```

## 2. Rozkład danych

## 2.1. Rozkład danych ze względu na wiek

```{r}
ggplot(Churn.Modeling, aes(x = Age)) + 
  geom_histogram(binwidth = 5, fill = "lightgreen", color = "black") +
  theme_minimal() +
  labs(title = "Rozkład wieku klientów", x = "Wiek", y = "Liczba klientów")
```

## 2.2. Rozkład danych ze względu na płeć

```{r}
#Liczba klientów wg płci
gender_distribution <- table(Churn.Modeling$Gender)
print(gender_distribution)

#Wizualizacja
ggplot(Churn.Modeling, aes(x = Gender, fill = Gender)) +
  geom_bar(color = "black") +
  scale_fill_manual(values = c("Female" = "pink", "Male" = "lightblue")) +
  theme_minimal() +
  labs(title = "Rozkład klientów według płci", x = "Płeć", y = "Liczba klientów")
```

## 2.3. Rozkład danych ze względu na kraj

```{r}
geography_Churn.Modeling <- Churn.Modeling %>%
  group_by(Geography) %>%
  summarise(Count = n())

# Sprawdzam wyniki
print(geography_Churn.Modeling)

# Wczytuję mapę
world_map <- map_data("world")

# Dopasowanie nazw krajów z bazy do nazw na mapie
geography_Churn.Modeling <- geography_Churn.Modeling %>%
  mutate(Country = recode(Geography,
                          "Spain" = "Spain",
                          "Germany" = "Germany",
                          "France" = "France"))

# Połączenie danych z mapą
map_Churn.Modeling <- left_join(world_map, geography_Churn.Modeling, by = c("region" = "Country"))

# Wizualizacja
ggplot(map_Churn.Modeling, aes(x = long, y = lat, group = group, fill = Count)) +
  geom_polygon(color = "black") +
  scale_fill_gradient(low = "yellow", high = "red", na.value = "grey") +
  theme_minimal() +
  labs(title = "Rozkład klientów według kraju", fill = "Liczba klientów") +
  theme(axis.text = element_blank(),
        axis.title = element_blank(),
        panel.grid = element_blank())
```

## 2.4. Rozkład danych ze względu na Credit Score

```{r}
# Podstawowe statystyki dla punktacji kredytowej
creditscore_summary <- summary(Churn.Modeling$CreditScore)
print(creditscore_summary)

# Histogram punktacji kredytowej
ggplot(Churn.Modeling, aes(x = CreditScore)) +
  geom_histogram(binwidth = 20, fill = "skyblue", color = "black") +
  theme_minimal() +
  labs(title = "Rozkład punktacji kredytowej", x = "Punktacja kredytowa", y = "Liczba klientów")
```

## 2.4.1. Czy Credit Score zależy od płci i kraju?

Analizę przeprowadzono za pomocą Heatmapy. Im kolor jest ciemniejszy, tym wyższe wartości średniej punktacji kredytowej reprezentuje.

```{r}
heatmap_data <- Churn.Modeling %>%
  group_by(Geography, Gender) %>%
  summarise(Mean_CreditScore = mean(CreditScore, na.rm = TRUE))

# Heatmapa punktacji kredytowej według kraju i płci
ggplot(heatmap_data, aes(x = Geography, y = Gender, fill = Mean_CreditScore)) +
  geom_tile(color = "white") +
  scale_fill_gradient(low = "lightyellow", high = "red") +
  theme_minimal() +
  labs(title = "Średnia punktacja kredytowa według kraju i płci", x = "Kraj", y = "Płeć", fill = "Średnia punktacja") +
  theme(axis.text.x = element_text(angle = 90, hjust = 1))
```

Wnioski: Generalnie różnice w średnich punktacjach kredytowej są stosunkowo niewielkie. Może to oznaczać, że systemy oceniania kredytowego w analizowanych krajach są do siebie zbliżone.

Najwyższą średnią punktację kredytową wyróżniają się kobiety w Niemczech, natomiast najniższą kobiety we Francji. W Hiszpani punktacje obu płci są do siebie bardzo podobne.

## 3. Analiza korelacji

```{r}
# Korelacja między zmiennymi numerycznymi
corr_matrix <- cor(Churn.Modeling %>% select(CreditScore, Age, Tenure, Balance, NumOfProducts, EstimatedSalary))
corrplot(corr_matrix, method = "circle")

# Korelacja ze zmienną "Exited"
correlation <- cor(Churn.Modeling %>% select(-Exited) %>% select_if(is.numeric), as.numeric(as.character(Churn.Modeling$Exited)))
print(correlation)
```

Wnioski:

1)  Występuje słaba korelacja pomiędzy liczbą produktów a saldem konta. Zależność ta jest ujemna, a to oznacza, że gdy wzrasta liczba produktów, saldo konta maleje i odwrotnie.

2)  Większość zmiennych ma bardzo słabą korelację ze zmienną "Exited", a zatem zmienne takie jak: punkt kredytowy, długość zatrudnienia, liczba produktów i oszacowane wynagrodzenie nie mają silnego wpływu na decyzję o opuszczeniu banku.

3)  Starsi klienci mają nieco wyższą tendencję do opuszczania banku, na co wskazuje umiarkowana dodatnia korelacja.

4)  Klienci posiadający wyższe saldo konta mogą mieć nieco wyższą tendencję do opuszczania banku, co sugeruje dodatnia, choć słaba korekacja.

## 4. Klienci, którzy opuścili bank

```{r}
# Klienci, którzy odeszli, w zależności od państwa
ggplot(Churn.Modeling, aes(x = Geography, fill = Exited)) + 
  geom_bar(position = "fill") +
  theme_minimal() +
  labs(title = "Odsetek klientów, którzy odeszli, w zależności od państwa", x = "Państwo", y = "Procent")

# Klienci, którzy odeszli, w zależności od płci
ggplot(Churn.Modeling, aes(x = Gender, fill = Exited)) + 
  geom_bar(position = "fill") +
  theme_minimal() +
  labs(title = "Odsetek klientów, którzy odeszli, w zależności od płci", x = "Płeć", y = "Procent")
```

Wniosek: Wśród klientów, którzy opuścili bank największy odsetek stanowili klienci z Niemiec. Biorąc pod uwagę płeć, wśród klientów opuszczających bank przeważały kobiety.

## 5. Klienci posiadający kartę kredytową w zależności od państwa

```{r}
# Klienci, którzy odeszli, w zależności od państwa
ggplot(Churn.Modeling, aes(x = Geography, fill = HasCrCard)) + 
  geom_bar(position = "fill") +
  theme_minimal() +
  labs(title = "Odsetek klientów posiadających kartę kredytową, w zależności od państwa", x = "Państwo", y = "Procent")
```

Wniosek: Zdecydowana większość klientów (około 75% z nich) posiada kartę kredytową.
