---
title: "Testy statystyczne"
author: "Karolina Popiołek"
date: "2024-08-09"
output:
  html_document: default
  pdf_document: default
---

```{r setup, include=FALSE}
knitr::opts_chunk$set(echo = TRUE)
library(dplyr)
library(car)
library(lmtest)
library(nortest)
library(tseries)
```

## 1. Dane

W niniejszym raporcie będę pracować na zbiorze danych "mtcars", który obejmuje informacje odnośnie poszczególnych modeli samochodów. Próba składa się z 32 obserwacji. Poniżej znajduje się podgląd zbioru.

```{r cars}
data(mtcars)
head(mtcars)
```

## 2. Badanie zależności zużycia paliwa (mpg) od masy samochodu (wt) i mocy silnika (hp)

mpg = B0 + B1 * wt + B2 * hp + ϵ

Założenia klasycznej regresji liniowej:

1) Normalność rozkładu składnika losowego
2) Liniowość
3) Homoskedastyczność (stałość wariancji składnika losowego)
4) Brak autokorelacji: Składnik losowy

```{r}
model <- lm(mpg ~ wt + hp, data = mtcars)
summary(model)
```

Wnioski:

1) Wzrost masy samochodu o jedną jednostkę prowadzi do spadku zużycia paliwa średnio o 3.88, przy założeniu stałości mocy silnika.

2) Wzrost mocy silnika o jedną jednostkę prowadzi do spadku zużycia paliwa średnio o 0.032, przy założeniu stałości masy pojazdu.

3) Obie zmienne mają znaczący wpływ na zmienną mpg, a zatem zmiana masy samochodu i zmiana mocy silnika są silnie związane z zużyciem paliwa.

4) Wysoka wartość statystyki F i bardzo niskie p-value wskazują na to, że model jest istotny statystycznie.


## 2. Testy statystyczne

2.1. Testy normalności Shapiro-Wilka i Jarque-Bera

Sprawdzam, czy próbka pochodzi z rozkładu normalnego. Przy obu testach stawiam następujące hipotezy:

H0: Rozkład jest normalny
H1: Rozkład nie jest normalny

```{r}
shapiro.test(residuals(model))
jarque.bera.test(residuals(model))
```
Interpretacja Shapiro-Wilka:
p-value < 0,05, a zatem na poziomie istotności 0,05 odrzucamy H0 i zakładamy, że model nie ma rozkładu normalnego.

Interpretacja Jarque-Bera:
p=value > 0,05, a zatem nie ma podstaw do odrzucania H0 i zakładamy, że nie występują istotne odchylenia od normalności.

Rozbieżność wynika z faktu, iż test Shapiro-Wilka jest bardziej czuły niż test Jarque-Bera, zwłaszcza przy małych próbach. Decyduję się kontynuować analizę, mając na uwadze, że rozkład nie jest idealnie normalny.


2.2. Test homoskedastyczności - Test Breuscha-Pagana

W celu sprawdzenia homoskedastyczności stawiam następujące hipotezy:
H0: Wariancja reszt jest stała
H1: Wariancja reszt nie jest stała

```{r}
bptest(model)
```
Interpretacja:
p-value > 0.05, a zatem nie ma podstaw do odrzucenia hipotezy zerowej o braku heteroskedastyczności (zakładamy, że wariancja jest stała).

2.3. Test autokorelacji Durbina-Watsona

Założenia:
H0: Autokorekacja reszt nie występuje
H1: Występuje autokorelacja reszt

```{r}
dwtest(model)
```
Interpretacja:
Ponieważ statystyka D-W < 2 istnieje możliwość występowania dodatniej autokorelacji.
Z uwagi na wartość p-value, która jest mniejsza niż poziom ufności 0,05, mamy podstawy do odrzucenia hipotezy zerowej i przyjęcia, że istnieje dodatnia autokorelacja, a więc reszty mogą być ze sobą skorelowane. W związku z tym nie zostało spełnione jedno z założeń regresji liniowej, więc model odrzucamy jako nieprawidłowy.


